【裁判字號】    88,自,35
【裁判日期】    891229
【裁判案由】    詐欺
【裁判全文】
臺灣桃園地方法院刑事判決                            八十八年度自字第三五號
    自  訴  人  丁○○
                壬○○
                戊○○
    被      告  辛○○
                己○○
        庚○○
右列被告等因詐欺案件，經自訴人提起自訴及台灣桃園地方法院檢察署移送併辦（八
十八年度偵字第二一三四號），甲○判決如左：
        主  文
辛○○、己○○、庚○○均無罪。
        理  由
一、自訴意旨略以：同案被告丙○○、乙○○夫婦，共同經營嬌生物品，明知營業狀
    況不佳，營運困難，竟共同意圖為自己不法之所有，利用皈依加入財團法人天德
    心法宮（下稱天德心法宮）弟子之便，於民國八十七年七月三十日，於桃園縣桃
    園市○○路十九號天德心法宮，向自訴人丁○○、壬○○、戊○○佯稱其經營嬌
    生物品收入甚豐，開立己有之支票及被告己○○、庚○○所提供或背書之支票及
    客票向自訴人丁○○、壬○○夫婦調借合計新台幣（下同）四百五十萬元現金，
    另向自訴人戊○○調借三百八十餘萬元，到手後立即避不見面，嗣打聽始知其不
    僅未擴大營業，更已逃亡大陸。被告辛○○、己○○及被告庚○○，與同案被告
    丙○○、乙○○交往密切，對於同案丙○○、乙○○之營業及經濟狀況甚為清楚
    ，竟提供支票供同案被告丙○○、乙○○使用調現，其等均有共同詐欺之意圖甚
    明，因認被告丙○○、乙○○、辛○○、己○○、庚○○均涉犯刑法第三百三十
    九條第一項之詐欺罪嫌云云。
二、按犯罪事實應依證據認定之，無證據不得推定其犯罪事實，又不能證明被告犯罪
    者，應諭知無罪之判決，刑事訴訟法第一百五十四條、第三百零一條第一項定有
    明文。次按刑法第三百三十九條第一項詐欺罪之成立，以意圖為自己或第三人不
    法之所有，以詐術使人將本人或第三人之物交付為要件。所謂以詐術使人交付，
    必須被詐欺人因其詐術而陷於錯誤，若其所用方法，不能認為詐術，亦不致使人
    陷於錯誤，即不構成該罪，有最高法院四十六年台上字第二六０號判例可資參照
    。如僅係民事債務不履行，則與詐欺取財罪無涉，不能以該罪責相繩。自訴意旨
    認被告辛○○、己○○、庚○○涉犯詐欺罪嫌，無非以被告辛○○、己○○所書
    立之保管條、本票十四紙、庚○○所簽發支票影本二紙、退票理由單影本一紙等
    資為論據，固非無見。訊據被告辛○○、己○○、庚○○均堅決否認涉有詐欺犯
    行，被告辛○○、己○○辯稱：係因同案被告丙○○前參加被告己○○招募之支
    票互助會，標取會金取得各該互助會員所簽發復由被告己○○背書之支票，再向
    自訴人丁○○、壬○○調現，後同案被告丙○○避不見面，自訴人要求被告己○○負責，被告己○○即持妻即被告辛○○所簽發支票換回遭退票之支票，然因本
    身經濟困難，故未能兌現上開支票，且無力償付債務等語。被告庚○○辯稱：自
    訴人丁○○、壬○○所持有伊所簽發支票，係因預付同案被告林永祺貨款所簽發
    遠期支票，嗣同案被告林永祺未依約交貨，倒會欠債避不見面，並非蓄意詐欺等
    語。經查，（一）同案被告丙○○確持付款人土地銀行中和分行、發票人楊顯
    龍、票號ＢＧ0000000號、發票日八十八年一月十日、面額十萬元付款
    人台中市第二信用合作社、發票人陳光裕、票號ＫＨ0000000號、發票日
    八十八年一月十日、面額十一萬八千元付款人台中市第六信用合作社、發票人
    葉德龍、票號ＩＢＣ0000000號、發票日八十八年一月十日、面額十二萬
    二千元付款人誠泰銀行中港分行、發票人范惠娟、票號ＪＢ0000000號
    、發票日八十八年一月十日、面額十二萬二千五百元付款人台灣中小企業銀行
    北屯分行、發票人羅興華、票號ＡＫ0000000號、發票日八十八年一月十
    日、面額十二萬一千元付款人華信商業銀行北台中分行、發票人辛○○、票號
    Ａ0000000號、發票日八十八年一月十日、面額十萬元付款人土地銀行
    中和分行、發票人李長德、票號ＢＧ0000000號、發票日八十八年一月十
    日、面額十萬元付款人第一商業銀行大里分行、發票人林永祺、票號ＬＡ00
    00000號、發票日八十八年一月十日、面額十五萬三千二百八十元等八紙支
    票，連同其餘面額總計三十九萬五千二百八十元之支票三紙，向自訴人丁○○、
    壬○○調現總計一百三十三萬二千零六十元後均遭退票不獲兌付，有上開編號支
    票及退票理由單八紙及被告辛○○簽發換回部分遭退票支票之支票及退票理由單
    四紙附卷可稽。（二）另同案被告丙○○確持被告庚○○簽發付款人彰化市第
    一信用合作社、發票人庚○○、票號ＳＡ０Ｎ三一六一三三號、發票日八十七年
    十一月七日、面額十七萬六千四百元付款人彰化市第一信用合作社、發票人庚○○、票號ＳＡ０Ｎ三一六一三四號、發票日八十七年十二月七日、面額十七萬
    六千四百元支票二紙持向自訴人丁○○、壬○○調現後遭退票未獲兌付，有上開
    支票二紙及退票理由單一紙附卷可按。（三）然訊之自訴人丁○○、壬○○陳稱
    上開支票均係同案被告林永祺、乙○○夫婦持來調現，不能明白指述被告辛○○
    、己○○、庚○○有何實際共同參與施用詐術行為。且被告己○○辯稱係被告林
    永祺參加伊所招募之支票互助會，故取得前開支票並由其會首背書，並有互助會
    名單一紙在卷可按。上開互助會所載會員姓名及得標金核與上開編號支票所示發
    票人及金額所示相符，堪信被告己○○所辯屬實。被告己○○既係因擔任互助會
    首而在上開支票背書，核與常情不悖，自難憑此遽認被告己○○與同案被告林永
    祺有何不法犯意聯絡。而被告辛○○係因其夫即被告己○○嗣後表明願意就其背
    書支票負責，故由其簽發支票四紙換回其餘面額總計三十九萬五千二百八十元之
    支票三紙，亦難遽認其與同案被告林永祺自始有何詐欺之犯意聯絡。另被告庚○○辯稱因預付貨款故簽發遠期支票十紙予同案被告林永祺，後同案被告林永祺未
    依約給付貨品伊亦受害等語，亦有同案被告林永祺所開立支票明細一紙在卷可憑
    ，且被告庚○○亦向台灣台中地方法院檢察署提出告訴（八十七年度偵字第二七
    ０九三號），有台灣台中地方法院檢察署八十九年度四月十一日中檢茂穆八七偵
    二二九九四字第二二四六三號函暨所附告訴狀影本一紙可考，堪認被告庚○○所
    辯並非虛妄。訊之自訴人戊○○指稱同案被告丙○○向其調現所持票據並無涉及
    被告己○○、辛○○、庚○○，難認被告被告己○○、辛○○、庚○○對自訴人
    戊○○有何施詐行為。又卷內亦無被告己○○、辛○○、庚○○就詐欺自訴人丁○○、壬○○、戊○○所得財物有朋分利益之證據，即難繩以被告己○○、辛○○、庚○○詐欺罪行。此外，復查無其他積極證據，足證被告己○○、辛○○、
    庚○○確有自訴意旨所指罪行，本件被告己○○、辛○○、庚○○犯罪即屬不能
    證明，自應諭知無罪。
三、台灣桃園地方法院檢察署移送併辦部分（八十八年度偵字第二一三四號）與本案
    屬同一事實，甲○自得併予審究。
四、同案被告丙○○、乙○○部分，俟通緝到案後另結。
據上論斷，應依刑事訴訟法第三百四十三條、第三百零一條第一項，判決如主文。
中      華      民      國    八十九    年     十二     月    二十九    日
                                臺灣桃園地方法院刑事第一庭
                        法  官  熊  祥  雲
右正本證明與原本無異。
如不服本判決，應於判決送達後十日內向甲○提出上訴狀( 應附繕本 )，上訴於
臺灣高等法院。
                                    書記官  沈  秀  珍
中      華      民      國     八十九   年      十二     月  二十九    日


司法院資訊處製作；財團法人民間司法改革基金會備份。
